【裁判字號】    89,上訴,1436
【裁判日期】    900330
【裁判案由】    強盜等
【裁判全文】
臺灣高等法院高雄分院刑事判決                  八十九年度上訴字第一四三六號
    上  訴  人  臺灣屏東地方法院檢察署檢察官
    被      告  甲○○
    指定辯護人  本院公設辯護人  李佩娟
右上訴人因被告加重竊盜案件，不服臺灣屏東地方法院八十八年度訴字第六五五號中
華民國八十九年八月三日第一審判決（起訴案號：臺灣屏東地方法院檢察署八十八年
度偵字第六二三八號），提起上訴，本院判決如左：
      主  文
上訴駁回。
      事  實
一、甲○○曾有多次違反麻醉藥品管理條例之罪（自民國八十年起，曾判處有期徒刑
    六月、四月），其最近曾於八十三年間因違反麻醉藥品管理條例案件，先後經臺
    灣屏東地方法院判處有期徒刑四月及七月，並定應執行刑為有期徒刑十月，復於
    八十四年八月二十七日執行完畢；惟猶不知悔改，復基於為自己不法所有之意圖
    ，於八十八年六月二十六日下午一時十分許，騎乘其向不知情之翁順吉所借得之
    車牌號碼ＰＬＧ─三○七號（起訴書誤為ＰＬＧ─○三七號）機車，至屏東縣鹽
    埔鄉鹽北村河川地之檳榔園內，持其自備，屬其所有之檳榔刀一支，竊取乙○○
    所有之檳榔一芎（價值約新臺幣三百元），惟於得手之際為乙○○發現，甲○○
    見狀隨即將該支檳榔刀丟棄於前開檳榔園內，並將竊得之檳榔一芎置於前揭機車
    腳踏板上騎車離去。乙○○立即騎乘機車於其後追趕，惟在同鄉鹽埔高幹一八八
    左分三十四號前，因兩車發生擦撞而倒地，甲○○則於起身後徒步逃逸。嗣經乙
    ○○報案，為警於八十八年九月三日下午十一時四十分許循線查獲，並在案發現
    場扣得甲○○所有之檳榔刀一把。
二、案經屏東縣警察局里港分局報請臺灣屏東地方法院檢察署檢察官偵查起訴。
      理  由
一、訊據被告甲○○固坦認曾於右開時、地竊取被害人乙○○所有之檳榔一芎，惟矢
    口否認有持檳榔刀前往行竊等情，辯稱：伊係用手摘檳榔云云。惟查：前揭被告
    持檳榔刀行竊檳榔之事實業據被害人乙○○指訴明確，核與證人翁順吉於警訊時
    證稱：案發當晚二十時許被告曾自陳當天因「偷割檳榔」被檳榔園主發現而與檳
    榔園主發生爭執逃逸等語（見警卷第七頁反面）相符，並有檳榔刀一把扣案足憑
，況檳榔樹係一種相當直立、高大（與其他植物比較）之植物，甚難僅以手摘取
    其樹上之檳榔，通常均係以檳榔刀割取為常態，再參酌上開各項情形，被告應係
    持檳榔刀竊取檳榔較有可能，顯然被告空言否認並未持檳榔刀行竊云云，乃屬其
    事後卸責之詞，難予採信。又前揭機車係不知情之翁順吉所有而於案發前借予被
    告乙節，亦據證人翁順吉於警訊中證述明確，此外尚有贓物認領保管收據一紙、
    機車相片二幀附卷可稽，是本件被告攜帶檳榔刀竊取檳榔之事證已臻明確，被告
    犯行洵堪認定。
二、公訴意旨雖據被害人之指訴另認被告於駕車逃逸時，曾為防護贓物及脫免逮捕，
    而有以腳踹被害人所騎乘之前揭機車，致兩車雙雙倒地等情。惟訊據被告甲○○
    則堅決否認有上開情節，辯稱：當時係被害人以機車自後追撞伊之機車才會使兩
    車雙雙倒地，且伊被撞後，車子才會留在那邊，伊如果有踹被害人所騎乘之機車
    ，則伊之機車不可能留在那邊等語。經查：被害人乙○○於原審法院調查時，對
    於被告是否確有用腳踢被害人之機車乙節，雖曾表示：「．．（被害人駕車逃逸
    時）他用機車撞我或是用腳踢我．．」（見原審卷八十九年六月七日訊問筆錄，
    即原審卷第六十四頁反面）及「當時我騎在後面，被告在前面，我想當時被告應
    該有用腳踢我」（見原審卷八十九年七月二十日訊問筆錄，即原審卷第九十頁反
    面）等語，由被害人前後陳述內容觀之，被害人對被告以腳踹車之行為描述實有
    不甚明確之處，其語氣亦非肯定。且當時係被害人騎車在後，被告則騎車在前，
    被告如何能以腳向後踢被害人之機車，被害人之陳述即有疑義。尚難僅憑被害人
    一人之指訴，即遽認被告有以車或腳踢被害人機車之行為。況被害人既係自後追
    及被告，則被害人之車速顯較被告為快，被害人當時或因車速過快而摔倒，亦非
    絕無可能，因此被告辯稱兩車倒地係因被害人駕車自後追撞等語，尚非不可採信
    。又當時即令被告跌倒爬起來時，向被害人說：不然你要怎樣；被害人回稱：你
    偷我的檳榔，我要抓你；被告始畏懼而棄車與檳榔逃逸。惟亦無法因彼此當時之
    上開對話，即證明當時被告確曾以腳踹被害人所騎之機車，而自己亦因用力過猛
    致重心不穩致人車倒地。顯難僅以被告當時是否有說：不然你要怎樣之詞句，即
    遽以認定被告當時確以腳踹被害人所騎之機車，是公訴人上訴書所載應屬推論而
    已，不足為認定被告踹被害人所騎機車之證據。再公訴人上訴書復認一般騎機車
    追人時，會超越被追者後，擋在其前方，而不會以從後追撞之方式為之，惟如以
    公訴人上訴書上所載之方式追趕，被追趕者為圖逃脫，應會加速行進、逃逸，速
    度不致於太慢，而追趕者為求追上逃逸者，其車速必須超過被追趕者之車速甚多
    ，顯然追趕者騎車之速度勢必更為快速，否則如彼此速度相同或追趕者速度領先
    被追趕者速度僅有一定之弧度，則追趕者應不致於將機車擋在被追趕者機車之前
    方。被告係六十一年二月七日生，案發當時之年齡為二十八歲，而被害人乙○○
    則係三十五年五月十三日生，案發當時之年齡為五十三歲，有記載年籍之筆錄二
    紙在卷可為憑證。被告當時正值青年階段，被害人則係五旬以上之人，一般而言
    ，以雙方年齡比較，應以被告所騎機車之車速較快，始符合一般之正常情況，被
    害人又如何能超越年青力盛之被告所騎之機車；又被害人之機車如係擋在被告機
    車之前，在被告為逃逸而加速前進，因被害人所騎機車在前橫擋，致煞車不及，
    發生碰撞，則碰撞部位應係在後之被告所騎機車車頭部位，撞及橫擋在前之被害
    人所騎機車方符情、理。惟本件被告所騎ＰＬＧ─三○七號機車之磨損部位，係
    機車右側排氣管、右側坐位下緣之腳踏板處及電門下緣右側車殼處，機車前方之
    各項機件（包含前車燈、前車殼）均未有損壞之事實，亦有照片二幀附於警卷可
    證（見警卷第十三頁），顯然公訴人所謂被害人騎機車超越被告擋在被告前方，
    難謂符合事實。此外復查無其他證據足認被告確有於被害人追逐時，以腳踹被害
    人機車之事實，公訴意旨指訴此部分事實所憑之證據尚屬不足，尚不得遽予認定
    。
三、按刑法第三百二十一條第一項第三款所謂之兇器，其種類並無限制，凡客觀上足
    對人之生命、身體、安全構成威脅，具危險性之物品均屬之，且祇須行竊時攜帶
    之為已足，不以初有行兇之意圖為要。前揭扣案之檳榔刀質硬且為金屬材質，刀
    刃鋒利，足以對人之生命、身體、安全構成威脅，堪認客觀上具危險性。被告持
    以行竊，核其所為，係犯刑法第三百二十一條第一項第三款之攜帶兇器竊盜罪。
    公訴意旨認被告於被害人追逐時，曾為防護贓物及脫免逮捕，而有以腳踹被害人
    所騎乘前揭機車之行為，其所憑證據尚屬不足，已如前述，故公訴人認被告所為
    涉犯同法第三百三十條第一項之罪嫌，即有未洽，惟因其基本事實同一，本院自
    應予審理，並變更其起訴法條。又被告甲○○曾有多次違反麻醉藥品管理條例之
    罪，其最近曾於民國八十三年間因違反麻醉藥品管理條例案件，先後經臺灣屏東
    地方法院判處有期徒刑四月及七月，並定應執行刑為有期徒刑十月，並於八十四
    年八月二十七日執行完畢，有臺灣高等法院被告全國前案紀錄表乙紙在卷可按，
    其於有期徒刑執行完畢後，五年之內再犯有期徒刑以上刑之本罪，為累犯，應依
    法加重其刑。
四、原審引用刑法第三百二十一條第一項第三款、第四十七條、第三十八條第一項第
    二款之規定，並審酌被告之品行、犯罪之動機、目的、所生之危害、對被害人所
    造成之損失及其犯後態度等一切情狀，量處有期徒刑八月。並認扣案之檳榔一把
    為被告所有，且係供犯罪所用之物，已據被害人指訴明確，應依刑法第三十八條
    第一項第二款規定，併宣告沒收。其認事用法並無違誤，量刑亦稱允當。上訴人
    臺灣屏東地方法院檢察署檢察官以被告應係防護贓物、脫免逮捕而踹被害人之機
    車業已達於准強盜之範圍，指摘原審判決不當，即無理由，應予以駁回。
據上論斷，應依刑事訴訟法第三百六十八條，判決如主文。
本案經檢察官張其主到庭執行職務。
中    華    民    國         九十       年      三月     三十     日
                              臺灣高等法院高雄分院刑事第五庭
                                  審判長法官  吳水木
                                        法官  趙文淵
                                        法官  陳朱貴
右正本證明與原本無異。
檢察官如不服本判決，應於判決送達後十日內向本院提出上訴狀，其未述理由者並
應於提出上訴狀後十日內向本院補提理由書（應附繕本)。
                                      書記官  呂素珍
中    華    民    國         九十       年      四      月      三      日
附錄本判決論罪之法條：
刑法第三百二十一條第一項第三款
犯竊盜罪而有左列情形之一者，處六月以上五年以下有期徒刑：
三  攜帶兇器而犯之者。
                                                                      Ｈ


司法院資訊處製作；財團法人民間司法改革基金會備份。
